臺灣彰化地方法院刑事判決
111年度訴字第540號
公  訴  人  臺灣彰化地方檢察署檢察官
被      告  林偉華




指定辯護人  陳靖惠律師
上列被告因加重強盜等案件，經檢察官提起公訴（111年度偵緝
字第283、284號），本院判決如下：
    主    文
林偉華共同犯結夥三人攜帶兇器竊盜罪，累犯，處有期徒刑捌月
。又共同犯結夥三人攜帶兇器強盜罪，累犯，處有期徒刑捌年拾
月。又犯竊盜罪，累犯，處有期徒刑柒月。應執行有期徒刑玖年
陸月。
扣案如附表一所示之物，均沒收；未扣案如附表二所示之物，均
沒收，於全部或一部不能沒收或不宜執行沒收時，追徵其價額。
    犯罪事實
一、林偉華為林庚修之朋友；林庚修與謝政廷亦為朋友(林庚修、謝
    政廷涉犯部分業經臺灣高等法院臺中分院以111年度上訴字
    第886號判決在案）。林偉華起始即有以地下匯兌之名，而強
    盜前來與其匯兌之人錢財之意。林偉華因此於民國110年6月16
    日中午某時許，駕駛車牌號碼0000-00號自用小客車（下稱
    本案車輛），在嘉義縣市境內先後搭載林庚修、謝政廷，出
    發前往彰化縣溪湖鎮，要與在網路上與其約定將新臺幣匯兌
    為越南盾之范映紅見面。嗣於途中，林偉華告知林庚修、謝政
    廷此行之目的為藉機強盜換匯人所持之金錢，因此必須先竊
    取車牌後改懸在使用車輛上以隱蔽行蹤，3人謀議既定，即
    共同意圖為自己不法所有，基於結夥三人以上攜帶兇器竊盜
    及強盜之犯意聯絡，先於同日下午4時23分許，由林偉華駕駛
    本案車輛至彰化縣溪湖鎮成功高中附近，推由林庚修持客觀
    上足以作為兇器之鐵製六角扳手（未扣案），將陳信嘉所有
    之車牌號碼0000-00號自用小客貨車之車牌2面（下稱遭竊車
    牌）拔下竊取得手，再將該車牌懸掛在本案車輛上。
二、其後，林偉華即駕駛本案車輛搭載林庚修、謝政廷，於同日下
    午5時27分許，至約定地點即彰化縣○○鎮○○○0段000號萊爾富
    便利商店，林庚修乃先下車並隨時以手機訊息與車內之謝政廷
    或林偉華連繫，嗣於同日下午5時31分許，林世峰駕駛車牌號
    碼000-0000號自用小客車，搭載越南籍之范映紅抵達約定之
    上開便利商店後，林偉華即指示林世峰、范映紅前來乘坐自己
    之車輛後座，在車內林世峰、范映紅將欲為匯兌之現金新臺
    幣（下同）100萬元先交予林偉華及謝政廷2人點數數額，清
    點結束後，坐在副駕駛座之謝政廷即將上開款項收進包包後
    置於副駕駛座前方，其間林庚修不斷向謝政廷以手機傳訊了
    解車內情況，林庚修並向謝政廷指示或詢問：「偷錄語音給
    我聽」、「錢又拿出來嗎」、「驗鈔」、「找藉口、你們看
    事辦事先走沒差」等語，並表示：「幹台灣人欸」等語，表
    達有非外籍之臺灣人將增加下手難度，而謝政廷均即時予以
    回應，讓林庚修了解車內情況，迨至林庚修最後亦上車，林偉
    華、林庚修、謝政廷均明知不會匯越南盾至范映紅指定之帳
    戶，卻藉故以怕被搶及換匯有罪怕被跟蹤，故要求離開該便利
    商店開車在路上繞，沿途林偉華、林庚修、謝政廷一度下車抽
    菸，並邀林世峰等人亦下車，惟因林世峰、范映紅堅持要在
    車上護衛其等欲換匯之100萬元，故予以回絕，而獨留林世
    峰、范映紅在車上，林偉華、林庚修、謝政廷於盤算如何下手
    强盜財物後，林偉華、林庚修乃互換座位，即改由林庚修駕車
    ，林偉華則坐在左後座即范映紅身旁，直至同日下午6時15分
    許，車輛途經彰化縣二林鎮二溪路7段1巷木棉花道時，謝政廷
    即以手機向林庚修傳訊「…」，林庚修旋回復：「準備」，預
    示即將要下手，林偉華、林庚修、謝政廷旋即各自拿出無殺傷
    力惟可發射鋼彈之兇器空氣槍1支，由林庚修、謝政廷以槍枝
    指向林世峰，林偉華則持槍抵住范映紅之腰部，脅迫其等下車
    ，林世峰、范映紅堅持不下車要取回100萬元，謝政廷即以槍柄
    敲擊林世峰頭部；林世峰欲搶回裝有100萬元之包包，於拉扯
    過程中，遭林偉華、謝政廷持槍射擊，林偉華再將林世峰拉出車
    外；林庚修、謝政廷將范映紅拉下車時，見范映紅反抗，謝政
    廷即持副駕駛座旁之兇器鐵棍（長58公分、直徑3公分、管
    壁厚0.1公分之空心不銹鋼材質），毆打范映紅，並與林偉華
    各自向范映紅開槍射擊，上開強暴、脅迫行為，至使林世峰
    、范映紅均不能抗拒，范映紅因而當場受有右側大腿伴有異
    物撕裂傷、左側手肘、右側膝部擦傷、右側前臂、左側前臂
    、腹壁挫傷等傷害；林世峰則受有頭皮擦傷、右上臂擦傷等
    傷害。於此過程中，林世峰乘機以行動電話報警，林偉華見
    員警即將到場，慌亂中將上開款項中之30萬1,000元强行取
    走，並攜帶槍枝1把逃逸，林庚修、謝政廷2人則為到場之員
    警當場逮捕。
三、林偉華逃離上開地點後，另意圖為自己不法所有，基於竊盜
    之犯意，於同日某時（起訴書記載為110年6月18日上午10時
    30分前某時）侵入彰化縣二林鎮二溪路7段54號邱詮崇未居
    住之房屋，竊取屋內高粱酒2瓶（價值2,000元）、紫南宮紀
    念幣1枚（價值1,000元）及現金200元等財物，得手後逃逸
    。
    理    由
一、證據能力之認定
　　本判決以下所引用被告以外之人於審判外之陳述，檢察官均
    同意有證據能力（見本院540號卷第189頁），被告林偉華及
    辯護人於本院審理時均表示沒有意見，且至言詞辯論終結前
    均未聲明異議，本院審酌其作成之情況並無違法或不當之瑕
    疵，且與待證事實具有關聯性，認為以之作為證據應屬適當
    ，依刑事訴訟法第159條之5規定，均具有證據能力。其餘認
    定本案犯罪事實之非供述證據，查無違反法定程序取得之情
    ，依刑事訴訟法第158條之4規定反面解釋，亦具證據能力。
    且上開證據均經本院審理時依法踐行調查證據之程序，自得
    作為本案判斷之依據。
二、認定犯罪事實所憑之證據及理由
    前揭犯罪事實，業據被告於本院審理時均坦承不諱（見本院
     540號卷第370頁、第380至385頁，核與證人即共同正犯林
    庚修、謝政廷、告訴人林世峰、范映紅於警詢、偵查及本院
    另案審理中之證述、證人即被害人陳信嘉、邱詮崇、證人陳
    信堯於警詢時之證述大致相符（見偵7215卷二第101至105頁
    、第113至116頁、偵8085卷一第10至13頁、第29至35頁、第
    52至56頁、第77至81頁、第105至109頁、第116至122頁、偵
    8085卷二第293至294頁、偵10416卷第7至8頁、本院747號卷
    二第78至101頁、第163至184頁、第197至200頁），並有內
    政部警政署刑事警察局鑑定書、搜索扣押筆錄、扣押物品目
    錄表、贓物認領保管單、蒐證照片、被害人提供之被告照片
    、監視器攝影影像翻拍照片、越南帳戶交易明細表、秀傳醫
    療社團法人秀傳紀念醫院、道安醫院診斷證明書在卷可憑（
    見偵8085卷一第145至149頁、第177至233頁、自293至296頁
    、第370至397頁、第427頁、偵8085卷二第311至314頁、偵1
    0416卷第15至16頁、第19至23頁），足認被告之任意性自白
    與事實相符，而得採信。從而，本案事證明確，被告犯行洵
    堪認定，應依法論罪科刑。
三、論罪科刑
（一）按刑法第321條第1項第3款、第330條之攜帶兇器竊盜、強
      盜罪，均係以行為人攜帶兇器為其加重條件，此所謂兇器
      ，其種類並無限制，凡客觀上足以對人之生命、身體、安
      全構成威脅，具有危險性之物品均屬之，且只需行為時攜
      帶此具有危險性之兇器為已足。本案被告與林庚修、謝政
      廷持以從事犯罪事實一所示竊盜犯行之扳手為鐵製六角扳
      手，業據林庚修於本院審理時陳述甚明（見本院747號卷
      二第100、200頁），又被告及林庚修、謝政廷持以強盜之
      空氣槍、鎮暴槍其最大發射速度分別為每秒65.1、83.9公
      尺，其計算動能分別為1.86、10.2焦耳，此有前揭內政部
      刑事警察局鑑定書在卷可憑（見偵8085號卷二第315頁）
      ，持以強盜之鐵棍則為不鏽鋼材質，長度約58公分，直徑
      3公分，管壁約0.1公分厚，亦有本院勘驗筆錄可佐（見本
      院747號卷二第194頁），上開六角扳手、空氣槍、鎮暴槍
      及鐵棍，客觀上顯足以對人之生命、身體、安全構成威脅
      ，而具有危險性，自屬兇器無訛。
（二）核被告所為：
　　　1.就犯罪事實一部分，係犯刑法第321條第1項第3、4款之
        結夥三人以上攜帶兇器竊盜罪。公訴意旨認此部分僅構
        成刑法第320條第1項之竊盜罪，容有未洽，然因起訴之
        基本社會事實同一，並經本院告以罪名（見本院540號
        卷第369至370頁），爰依刑事訴訟法第300條規定變更
        起訴法條。
　　　2.就犯罪事實二部分，係犯刑法第330條第1項、第321條
        第1項第3、4款之結夥三人以上攜帶兇器強盜罪。又按
        行為人實行加重強盜之暴行而致被害人受有普通傷害者
        ，除有傷害故意而應分別情形依總則數罪併罰或從一重
        處斷外，概認為強暴當然之結果，不予論罪（最高法院
        24年度決議意旨參照）。本案被告與林庚修、謝政廷自
        始便計畫以強暴、脅迫方式強取被害人2人之財物，業
        據本院認定如前，則被告及林庚修、謝政廷對被害人2人
        所為傷害之行為，均尚未脫逸於其等為遂行結夥三人以
        上攜帶兇器強盜之目的，而應僅包括在加重強盜之構成
        要件予以評價，不另論罪。
　　　3.就犯罪事實三部分，係犯刑法第320條第1項之竊盜罪。
（三）按強盜罪除侵害財產法益外，兼對人身自由有所侵害，若
      數人共同管領財物，對該財物同具重疊之支配關係，對該
      數人施以強暴脅迫致使不能抗拒而取其財物，或使其交付
      者，其侵害之法益不僅一個，應依想像競合犯之例處斷（
      最高法院84年度台上字第3245號、88年度台上字第3181號
      判決意旨參照）。經查，就犯罪事實二所示之100萬元現
      金，乃係由被害人2人所共同管領，故被告與林庚修、謝政
      廷對被害人2人施以強暴、脅迫至使不能抗拒而取其財物
      ，則被告與林庚修、謝政廷之上開強盜行為，自屬想像競
      合犯，應論以一結夥三人攜帶兇器強盜罪處斷。
（四）被告就犯罪事實一、二所示犯行，與林庚修、謝政廷間均
      具有犯意聯絡與行為分擔，應論以共同正犯。
（五）被告所犯上開犯行，行為有異，被害法益不同，應予分論
      併罰。
（六）被告前於109年間，因不能安全駕駛動力交通工具案件，
      經臺灣臺中地方法院以109年度中交簡字第2283號判決處
      有期徒刑3月，併科罰金1萬元確定，有期徒刑部分於110
      年5月3日易科罰金執行完畢等情，有刑案資料查註紀錄表
      在卷可稽，其於受有期徒刑執行完畢後，5年內故意再犯
      本案有期徒刑以上之各罪，均為累犯。然被告前案乃係因
      不能安全駕駛動力交通工具案件經論罪科刑，本案則是因
      竊盜、強盜案件遭起訴，其罪質顯有差異，如依刑法第47
      條第1項加重其最低本刑，將使被告所受之刑罰超過其所
      應負擔罪責，爰依司法院釋字第775號解釋之意旨，俱不
      加重其最低本刑。
（七）爰以行為人之責任為基礎，審酌被告竊取及強盜他人財物
      ，造成被害人受有前揭損害，嚴重破壞社會秩序，惟念及
      被告終能坦承犯行，犯後態度尚可，並斟酌被告於本案整
      體犯罪計畫具有主導地位之犯罪手段；暨其高中畢業，入
      監前從事太陽能安裝人員，日薪約1,000元，未婚，無子
      女之智識程度、家庭生活與經濟狀況等一切情狀，分別量
      處如主文所示之刑；再斟酌被告所犯各罪之態樣、侵害法
      益之異同、各次犯行之時間、空間之密接程度，定其應執
      行之刑如主文所示。
四、沒收
（一）扣案如附表一編號1所示之物，為被告與林庚修、謝政廷行
      竊所得，應依刑法第38條之1第1項前段宣告沒收。
（二）扣案如附表一編號2、3所示之物均為被告所有，並作為本
      案犯行使用，業據被告於本院審理時坦承不諱（見本院54
      0號卷第380頁），爰依刑法第第38條第2項宣告沒收。
（三）未扣案如附表二編號1至4所示之物為被告本案強盜或竊盜
      所得，為被告於本院審理時所坦認（見本院540號卷第383
      至384頁），應依刑法第38條之1第1項、第3項規定宣告沒
      收，並於全部或一部不能沒收或不宜執行沒收時，追徵其
      價額。
（四）扣案之現金69萬9,000元，均業據被害人領回，此有贓物
      認領保管單可佐（見偵7215號卷一第93頁、偵8085號卷一
      第207頁），爰依刑法第38條之1第5項不予宣告沒收。
（五）車牌號碼0000-00號自用小客車之車主仍登記為翁國威，
      此有車輛詳細資料報表存卷可查（見偵7215號卷第100頁
      ），尚難遽認該車為被告所有，檢察官聲請宣告沒收，容
      有未妥。
（六）其餘扣案物依卷內事證，或非被告所有，或無從認定與本
      案犯行有何關聯，爰均不於被告項下宣告沒收。
五、依刑事訴訟法第299條第1項前段、第300條，判決如主文。
本案經檢察官劉智偉提起公訴，檢察官林子翔、何昇昀到庭執行
職務。
中　　華　　民　　國　　111 　年　　11　　月　　22　　日
                  刑事第七庭  審判長法  官  梁義順
                                    法  官  陳彥志
                                    法  官  徐啓惟
以上正本證明與原本無異。
如不服本判決應於收受判決後20日內向本院提出上訴書狀，並應
敘述具體理由。其未敘述上訴理由者，應於上訴期間屆滿後20日
內向本院補提理由書(均須按他造當事人之人數附繕本)「切勿逕
送上級法院」。
告訴人或被害人如對本判決不服者，應具備理由請求檢察官上訴
，其上訴期間之計算係以檢察官收受判決正本之日期為準。
中　　華　　民　　國　　111 　年　　11　　月　　22　　日
                              書   記   官  林佑儒
附錄論罪科刑法條：
中華民國刑法第320條
意圖為自己或第三人不法之所有，而竊取他人之動產者，為竊盜
罪，處5年以下有期徒刑、拘役或50萬元以下罰金。
意圖為自己或第三人不法之利益，而竊佔他人之不動產者，依前
項之規定處斷。
前二項之未遂犯罰之。

中華民國刑法第321條
犯前條第1項、第2項之罪而有下列情形之一者，處6月以上5年以
下有期徒刑，得併科50萬元以下罰金：
一、侵入住宅或有人居住之建築物、船艦或隱匿其內而犯之。
二、毀越門窗、牆垣或其他安全設備而犯之。
三、攜帶兇器而犯之。
四、結夥三人以上而犯之。
五、乘火災、水災或其他災害之際而犯之。
六、在車站、港埠、航空站或其他供水、陸、空公眾運輸之舟、
    車、航空機內而犯之。
前項之未遂犯罰之。

中華民國刑法第330條
犯強盜罪而有第321條第1項各款情形之一者，處7年以上有期徒
刑。
前項之未遂犯罰之。


附表一：
編號 應沒收之物 1 車牌號碼0000-00號車牌2面 2 空氣槍1支（含彈匣） 3 鐵棍1支 

附表二：
編號 應沒收之物 1 現金新臺幣31萬1,000元 2 高梁酒2瓶 3 紫南宮紀念幣1枚 4 現金新臺幣200元